【裁判字號】    91,上易,1625
【裁判日期】    920130
【裁判案由】    詐欺
【裁判全文】
臺灣高等法院高雄分院刑事判決                  九十一年度上易字第一六二五號
    上  訴  人  臺灣高雄地方法院檢察署檢察官
    被      告  乙○○原名黃.
右上訴人因被告詐欺案件，不服臺灣高雄地方法院八十九年度易緝字第二四四號中華
民國九十一年九月十九日第一審判決（起訴案號：臺灣高雄地方法院檢察署八十八年
度偵字第一一二六號），提起上訴，本院判決如左：
      主  文
原判決撤銷。
乙○○共同意圖為自己不法之所有，以詐術使人將本人之物交付，處有期徒刑陸月。
如易科罰金，以參佰元折算壹日。
      事  實
一乙○○（原名黃榮樹）於民國八十七年六月間，因甲○○積欠其款項未還，乃與甲
  ○○、徐志銘、年籍姓名均不詳已成年之王經理，共同意圖為自己不法之所有，基
  於以分期付款方式先購買汽車再典當獲利之犯意聯絡，約定給付甲○○新臺幣（下
  同）三萬元為人頭代價、由徐志銘及王經理提供購車頭期款之方式，於同年六月十
  二日由徐志銘、王經理及甲○○三人出面，至高雄市三民區○○○路八十號十樓之
  四裕融企業股份有限公司高雄營業處（下簡稱裕融公司），由徐志銘支付頭期款十
  六萬元後，即由甲○○為買受人及債務人，約定以分期付款附條件買賣之方式，向
  裕融公司詐稱要購買汽車，致裕融公司陷於錯誤，而交付總價九十五萬六千八百二
  十四元之車牌號碼Ｅ三－０四０一日產牌汽車一部予甲○○收受。乙○○、徐志銘
  、王經理與甲○○旋於八十七年六月十七日一同前往高雄市新興區○○○路一三一
  之一號六合當舖，由徐志銘、甲○○出面典當該部汽車，得款三十二萬五千元後，
  徐志銘即交付甲○○三萬元之人頭費用，甲○○再將其中之一萬八千元清償積欠乙
  ○○之債務，乙○○、徐志銘與王經理則僅繳納一期汽車分期價款，即未繳納，裕
  融公司經催款無著始得知上情。
二案經甲○○自首，由臺灣高雄地方法院檢察署檢察官偵查起訴。
      理  由
一訊據被告乙○○矢口否認有上開犯行，辯稱：伊僅介紹甲○○與徐志銘認識，因徐
  志銘說他不夠資格購車，但伊不知道甲○○與徐志銘如何買車、當車云云。
二經查：
(一)甲○○於八十七年九月二十四日向臺灣高雄地方法院檢察署自首時乃表示：伊幫黃
  榮樹（即被告乙○○）向裕融公司買一部二千CC汽車，辦理分期付款，因伊欠黃榮
  樹一萬五千元，而黃榮樹要伊當人頭，並告訴伊分期款他開始會繳部分，以後就不
  要管它，交車後即由黃榮樹之朋友志明（即徐志銘）帶伊去典當車子等語（見其他
  卷第三頁、第八頁、第十二頁反面），核與被告自承確有介紹甲○○與徐志銘去買
  分期車等情相符（見同上卷第十八頁反面），且證人即裕融公司職員鄭大崙證稱；
  甲○○、「王經理」、徐志銘於八十七年六月十二日向伊公司買一部汽車，分期款
  未繳等語（見偵查卷第十六頁反面至第十七頁）；證人即六合當舖負責人吳見利、
  在場經營之吳大作均表示係甲○○典當該汽車，證人吳大作並證稱：當日（即八十
  七年六月十七日）係徐志銘與甲○○到當舖當車等語（見原審八十八年度易字第一
  四九五號卷第六十九頁反面、第七十頁），此外，復有上開汽車之附條件買賣契約
  書（見其他卷第十五頁、第十六頁、第二十三頁、第二十四頁）、收當物品登記表
  （見同上卷第四十頁）等影本各一份附卷可稽。足見被告乙○○係為獲取利益，始
  介紹甲○○擔任徐志銘及「王經理」分期購車之人頭，且於介紹時，就已明確告知
  甲○○於購車後，即將處分該車，而不繳分期價款，被告乙○○並與甲○○、「王
  經理」、徐志銘於謀議後，即分別出面為上開犯行，其等乃為詐取該車及違反動產
  擔保交易法之規定無訛。
(二)至被告乙○○（榮樹）雖辯稱：伊只介紹他們去買分期車，伊不知道甲○○與徐志
  銘如何買車、當車云云。惟甲○○已明確供述購得汽車後立即典當，及被告乙○○
  告訴其將不付分期款，業如前述，且徐志銘與甲○○於本院八十九年上易字第一一
  四四號案件審理中對質時供稱：「王經理」介紹黃榮樹（信華）與伊認識，伊有借
  錢給「王經理」，甲○○他們買車過程，伊並未參與‧‧，係黃榮樹（信華）帶甲
  ○○買車子等語（見本院上開卷第二十一頁至第二十二頁），核與證人甲○○於本
  院證述：買車時由徐志銘出頭期款，徐志銘有與伊去當舖等語（同上卷第二十二頁
  ）；徐志銘是乙○○介紹過來，伊本來不認識，買車之後他們就將車子牽到當舖那
  邊，伊與乙○○、徐志銘一起去當舖，乙○○先走，由伊與徐志銘進去當車等語（
  見本院卷第五十三頁至第五十四頁），足見被告乙○○與徐志銘、甲○○不僅合意
  由甲○○出名、徐志銘出頭期款購車，且在交車後三人尚且一起前往當舖當車。是
  以，被告辯稱不知甲○○等人如何買車及當車云云，顯不足採。又證人甲○○於偵
  查中陳稱係積欠被告乙○○一萬五千元，嗣於原審審理中改稱欠被告一萬八千元（
  見原審卷第十七頁），於本院審理中又稱係欠被告一萬七千元（見本院卷第五十三
  頁），前後雖有不同，惟因原審審理時距案發當時已一年，本院審理時相隔更達四
  年餘，均與偵查時僅相距三個月為久，依常情判斷，自以偵查中所述較為正確。況
  且被告乙○○於本院審理徐志銘詐欺案時到庭證稱：甲○○有欠伊一萬五千元，甲
  ○○同意用他自己名義買車，有拿到三萬元傭金，他再還伊一萬五千元等語（見本
  院八十九年上易字第一一四四號卷第七十五頁），甲○○在場亦同時表示：伊拿到
  三萬元傭金後，還給被告乙○○一萬八千元等語（同上第七十六頁），亦即甲○○
  雖僅欠被告一萬五千元，但在取得傭金後則交給被告一萬八千元。本件被告乃係為
  能順利索回一萬五千元借款，而提議甲○○出面購車及當車，應可認定。另證人鄭
  大崙雖於偵查中證稱：「王經理」與甲○○來買車，但錢不夠，就打電話給朋友，
  是徐志銘拿錢來交給伊等語（見偵查卷第十七頁反面）；證人吳大作於原審審理中
  又翻異前詞改稱：是甲○○與另一男子前來當舖，另一男子不是徐志銘，是另一男
  子等語（見原審同上卷第七十頁反面），惟渠等所稱均僅能證明尚有「王經理」參
  與本件詐欺犯行，乃不足據以認定被告乙○○未參與本件犯行。
(三)綜上所述，被告所辯各節顯係卸責之詞，不足採信。本件事證已臻明確，被告犯行
  洵堪認定。
三核被告乙○○所為，係犯刑法第三百三十九條第一項之詐欺取財罪、動產擔保交易
  法第三十八條不法處分標的物罪。被告與徐志銘、甲○○、年籍姓名均不詳之已成
  年「王經理」間，就上開二罪有犯意聯絡及行為分擔，均係共同正犯。雖被告、徐
  志銘、「王經理」非動產擔保交易之債務人，惟因與有動產擔保債務人身分之甲○
  ○共同實施，依刑法第三十一條第一項之規定，仍以共犯論。又上開詐欺取財罪及
  不法處分標的物罪，有方法結果之牽連關係，應從一重之詐欺取財罪處斷。至上開
  不法處分標的物犯行，雖未經公訴人起訴，惟此部分與公訴人起訴詐欺取財部分，
  有牽連犯之裁判上一罪關係，本院自得併予審判。原審認定被告未與徐志銘、甲○
  ○、「王經理」等人共同詐欺、典當附條件買賣之汽車，而諭知被告無罪，自有未
  洽。檢察官上訴指摘原判決諭知被告無罪不當，為有理由，自應由本院撤銷改判。
  爰審酌被告乙○○為貪圖汽車價款，竟與共犯詐欺裕融公司，並以分期車向當舖典
  借款，致裕融公司及六合當舖均受有損害，迄今仍未償還被害人之損失，及犯罪後
  之態度等一切情狀，量處如主文第二項所示之刑，並諭知易科罰金之折算標準。
據上論斷，應依刑事訴訟法第三百六十九條第一項前段、第三百六十四條、第二百九
十九條第一項前段，動產擔保交易法第三十八條、刑法第十一條前段、第二十八條、
第三十一條第一項、第三百三十九條第一項、第五十五條、第四十一條第一項前段，
罰金罰鍰提高標準條例第一條前段、第二條，判決如主文。
本案經檢察官林應華到庭執行職務。
中      華      民      國     九十二     年     一     月     三十     日
                              臺灣高等法院高雄分院刑事第六庭
                                  審判長法官  王憲義
                                        法官  范惠瑩
                                        法官  謝靜雯
右正本證明與原本無異。
不得上訴。
                                  法院書記官  廖素珍
中      華      民      國     九十二     年     一     月     三十     日
附錄：本判決論罪科刑法條：
刑法第三百三十九條第一項
意圖為自己或第三人不法之所有，以詐術使人將本人或第三人之物交付者，處五年以
下有期徒刑、拘役或科或併科一千元以下罰金。


司法院資訊處製作；財團法人民間司法改革基金會備份。
